ACORDAO-COMPLETO-2509246

ACÓRDÃO DE RELAÇÃO

ACÓRDÃO DE RELAÇÃO 16527/2021 ATA 34/2021 - SEGUNDA CÂMARA

Acórdão 16527/2021-TCU-Segunda Câmara
	VISTOS e relacionados estes autos de ato aposentadoria emitido pelo Senado Federal, submetido a este Tribunal para fins de registro;
	Considerando que as análises empreendidas na fase de instrução revelam a irregularidade caracterizada pela inclusão nos proventos da vantagem "opção" oriunda do art. 193 da Lei 8.112/1990, benefício não aplicável aos servidores que implementaram o direito a aposentadoria após a publicação da Emenda Constitucional 20/1998 (16/12/1998) ;
	Considerando que, no caso concreto, o direito à aposentadoria foi implementado após 16/12/1998;
	Considerando que a irregularidade em questão é objeto de jurisprudência pacificada nesta Corte de Contas, tendo por paradigma o Acórdão 1599/2019-TCU-Plenário (Relator: Ministro Benjamin Zymler) , acompanhado por iterativas deliberações, a exemplo dos Acórdão 8186/2021-TCU-Primeira Câmara (Relator: Ministro Walton Alencar Rodrigues) , 8.477/2021-1ª Câmara (Relator: Ministro Benjamin Zymler) , 8.311/2021-1ª Câmara (Relator: Ministro Vital do Rêgo) , 6.289/2021-1ª Câmara (Relator: Ministro Jorge Oliveira) , 8.694/2021-1ª Câmara (Relator: Ministro Substituto Augusto Sherman) , 1.746/2021-2ª Câmara (Relator: Ministro Augusto Nardes) , 6.835/2021-2ª Câmara (Relator: Ministro Aroldo Cedraz) , 8.082/2021-2ª Câmara (Relator: Ministro Raimundo Carreiro) , 12.983/2020-2ª Câmara (Relatora: Ministra Ana Arraes) , 8.111/2021-2ª Câmara (Relator: Ministro Bruno Dantas) e 7.965/2021-2ª Câmara (Relator: Ministro Substituto Marcos Bemquerer) , entre outros;	
	Considerando a informação contida na instrução da Sefip, de que o Sindicado da categoria obteve liminar judicial, nos autos do processo judicial 1029818-14.2020.4.01.0000 que tramita no Tribunal Regional Federal da 1ª Região no sentido de suspender, em relação aos servidores já aposentados ou que já tinha requerido a aposentadoria quando do julgamento do TCU, a aplicação do entendimento firmado no Acórdão 1599/2019-TCU-Plenário;
	Considerando que não cabe ao TCU discutir ou desconstituir decisões judiciais transitadas ou não em julgado ou negar a força da decisão judicial, por discordar de seus fundamentos e, muito menos, determinar o descumprimento da sentença, ainda que flagrantemente ilegal, injusta e incorreta, o que não impede, por outro lado, a par de suas competências constitucionais, que esta Corte de Contas aprecie o ato para fins de registro, em posição divergente ao decidido pelo Poder Judiciário;
	Considerando os pareceres convergentes da Secretaria de Fiscalização de Integridade de Atos e Pagamentos de Pessoal e de Benefícios Sociais (Sefip) e do Ministério Público de Contas;
	Considerando a presunção de boa-fé da responsável;
	Considerando que este Tribunal, por meio do Acórdão 1414/2021-TCU-Plenário (Relator: Ministro Walton Alencar Rodrigues) , fixou entendimento no sentido da possibilidade de apreciação de ato sujeito a registro mediante relação, na forma do art. 143, inciso II, do Regimento Interno do TCU, nas hipóteses em que a ilegalidade do ato decorra exclusivamente de questão jurídica de solução já pacificada na jurisprudência desta Corte de Contas;
	ACORDAM os Ministros o Tribunal de Contas da União, reunidos em Sessão da Segunda Câmara, com fundamento nos arts. 1º, inciso V, e 39, inciso II, da Lei nº 8.443/92, c/c os arts. 17, inciso III; 143, inciso II e 260 e 262 do Regimento Interno/TCU, em considerar ilegal e negar registro aos atos de aposentadoria em favor dos interessados identificados no item 1.1, e expedir os comandos discriminados no item 1.7.
1. Processo TC-Processo 037.338/2021-8 (APOSENTADORIA) 
1.1. Interessado: Livia Santos Gomes da Silva (XXX.821.601-XX) .
1.2. Órgão/Entidade: Senado Federal.
1.3. Relator: Ministro Augusto Nardes.
1.4. Representante do Ministério Público: Procuradora-Geral Cristina Machado da Costa e Silva.
1.5. Unidade Técnica: Secretaria de Fiscalização de Integridade de Atos e Pagamentos de Pessoal e de Benefícios Sociais (Sefip) .
1.6. Representação legal: não há.
1.7. Determinações:
a) dispensar o ressarcimento das quantias indevidamente recebidas de boa-fé, consoante o Enunciado nº 106 da Súmula de Jurisprudência do TCU;
b) determinar ao órgão/entidade responsável pela concessão que:
b.1. dê ciência, no prazo de quinze dias, contados da notificação, do inteiro teor desta deliberação à interessada, alertando-a de que o efeito suspensivo proveniente da interposição de eventuais recursos junto ao TCU não a exime da devolução dos valores percebidos indevidamente, caso o recurso não seja provido;
b.2. no prazo de trinta dias, contados da ciência, disponibilize a este Tribunal, por meio do Sistema e-Pessoal, comprovante da data em que a interessada tomou conhecimento deste Acórdão, conforme art. 21, inciso I, da IN-TCU 78/2018;
b.3. uma vez desconstituída a Ação que assegura, presentemente, o pagamento da rubrica judicial ora impugnada por esta Corte, adote as medidas administrativas necessárias à regularização do seu pagamento, promovendo, ainda, a reposição ao erário dos valores indevidamente percebidos, nos termos do art. 46 da Lei 8.112/1990, com a redação dada pela Medida Provisória 2.225-45/2001, caso a decisão judicial definitiva não venha a dispor de modo contrário.

Segunda Câmara

Senado Federal.

Livia Santos Gomes da Silva (XXX.821.601-XX).

AUGUSTO NARDES

não há.

APOSENTADORIA (APOS)

Secretaria de Fiscalização de Integridade de Atos e Pagamentos de Pessoal e de Benefícios Sociais (Sefip).